臺灣臺南地方法院刑事判決　　　　　　　　　　　　　九十三年度重訴字第一號
　　公　訴　人　臺灣台南地方法院檢察署檢察官
　　被　　　告　庚○○
　　選任辯護人　黃紹文律師
　　　　　　　　黃溫信律師
　　　　　　　　徐美玉律師
　　被　　　告　癸○○
　　指定辯護人　乙○○律師
右列被告等因殺人等案件，經檢察官提起公訴（九十三年度偵字第四四一三、四七四
０、六四四二號），本院判決如左：
    主  文
庚○○連續殺人，處無期徒刑，褫奪公權終身。又未經許可，持有手槍，處有期徒刑
柒年，併科罰金新臺幣貳拾萬元，罰金如易服勞役，以罰金總額與六個月之日數比例
折算。扣案之義大利ＢＥＲＥＴＴＡ廠製八四Ｆ型口徑九ｍｍ制式半自動手槍壹支（
槍枝管制編號0000000000號）沒收。應執行無期徒刑，褫奪公權終身，併
科罰金新臺幣貳拾萬元，罰金如易服勞役，以罰金總額與六個月之日數比例折算。扣
案之義大利ＢＥＲＥＴＴＡ廠製八四Ｆ型口徑九ｍｍ制式半自動手槍壹支（槍枝管制
編號0000000000號）沒收。
癸○○未經許可，持有手槍，處有期徒刑伍年陸月，併科罰金新臺幣貳拾萬元，罰金
如易服勞役，以罰金總額與六個月之日數比例折算，扣案之美國ＢＥＲＥＴＴＡ廠製
九二ＦＳ型口徑九ｍｍ制式半自動手槍壹支（槍枝管制編號0000000000號
）及口徑為九ｍｍ之制式子彈貳顆均沒收。又殺人未遂，處有期徒刑伍年。應執行有
期徒刑捌年，併科罰金新臺幣貳拾萬元，罰金如易服勞役，以罰金總額與六個月之日
數比例折算，扣案之美國ＢＥＲＥＴＴＡ廠製九二ＦＳ型口徑九ｍｍ制式半自動手槍
壹支（槍枝管制編號0000000000號）及口徑為九ｍｍ之制式子彈貳顆均沒
收。
    事  實
一、庚○○、癸○○均明知手槍、子彈係屬違禁物，未經許可不得持有，庚○○竟自
    民國（下同）八十六年間某日，在其台南縣麻豆鎮港尾里十二之一號住處，收受
    由王為學（已）所交付義大利ＢＥＲＥＴＴＡ廠製八四Ｆ型口徑九ｍｍ制式半
    自動手槍一支（槍枝管制編號0000000000號），及口徑為０‧三八０
    吋之制式子彈十顆，自此未經許可而持有之。癸○○則自九十三年四月二十七日
    前之某日起，未經許可而持有美國ＢＥＲＥＴＴＡ廠製九二ＦＳ型口徑九ｍｍ制
    式半自動手槍一支（槍枝管制編號0000000000號）及口徑為九ｍｍ（
    九×十九ｍｍ）之制式子彈八顆，並於同年四月二十七日下午將之放置於其所駕
    駛之白色雅哥自小客車內，駕駛前往台南縣麻豆鎮港尾里二五號丁○○三合院型
    式之住所（下稱丁○○宅）。
二、緣庚○○因與陳志全前因合股賭博之糾紛，而於九十三年四月二十六日在丁○○
    宅遭陳志全當眾掌摑耳光且遭陳某之友人毆打，庚○○遂於翌（二十七）日下午
    十四時許前往丁○○宅（是時丁○○、己○○、癸○○皆在場），要求丁○○向
    陳志全解釋，以證明其清白。庚○○離開後，陳志全與壬○○嗣同抵丁○○宅。
    庚○○返回住所後打電話給其兄即在丁○○宅隔壁經營雜貨店（址設台南縣麻豆
    鎮港尾里二五之一號）之戊○○，要求戊○○前往丁○○宅商請己○○（陳志全
    之堂兄）至其住所商討如何向陳志全解釋，因己○○不願意隨戊○○前往，並請
    戊○○轉告陳志全已在丁○○宅之事實，戊○○便騎乘機車至庚○○住所轉告己○○說詞，此時庚○○便持右揭手槍（內附子彈十顆），由不知情之戊○○搭載
    至丁○○宅外，先將上述手槍及子彈藏放於三合院東側之桑樹下，並進入宅內西
    側客廳向陳志全解釋並未對其訛詐，但仍未獲陳志全之諒解，二人並因之引發口
    角，庚○○竟萌殺人之概括犯意而退出西側客廳步行至三合院東側桑樹下取出預
    藏之槍、彈，回到西側客廳外先行對在三合院內吃冰之壬○○前腹及右前臂各射
    擊一槍，再於西側客廳外向房內因聽聞聲響欲外出查看之陳志全正面射擊一槍，
    並因陳志全見狀欲轉身躲避而擊中陳某之左側胸腔，陳志全中槍倒地趴臥於西側
    客廳之地上後，庚○○又續至屋內向陳志全左背及右背腰各射擊一槍，並於退出
    三合院之過程中，再對已倒臥在地之壬○○左膝射擊一槍，致陳志全當場死亡，
    壬○○則因之受有腹腔內出血及低血壓性休克、血尿、肝臟撕裂傷、右腎撕裂傷
    、橫結腸穿孔、左膝髕股開放性骨折、右手臂槍傷等傷害。
三、庚○○退出丁○○宅之三合院後，癸○○旋至其原駕駛之白色雅哥自小客車內，
    取出其放置於車內之手槍及子彈，並於車邊完成上膛之動作後，趁庚○○沿東南
    方向步行至丁○○宅三合院外之村內道路（以下簡稱村內道路）垃圾子車附近時
    （起訴書誤載為資源衣物回收桶處），癸○○沿丁○○宅西南方向步行至村內道
    路停車棚前，並基於不確定之殺人故意，先對庚○○射擊一槍，再沿村內道路向
    東追擊至上述戊○○經營之雜貨店外，再接續對庚○○射擊二槍，幸未擊中庚○○，庚○○見狀亦出於嚇阻癸○○以防衛自己生命安全之意思，向癸○○站立位
    置之上空射擊三發子彈。嗣庚○○步行回住所，電話聯絡戊○○駕駛車號ＴＧ─
    五八七八號自小客車搭載前往台南縣學甲鎮美豐里六六之六七號新居，由庚○○
    駕駛該自小客車離開逃亡，並將其持有之手槍及剩餘之子彈一顆（嗣經鑑定時試
    射），藏放於台南縣學甲鎮急水溪宅港橋墩涵洞內。癸○○亦於事後，將其持有
    之手槍及射擊所剩之子彈五顆（嗣經鑑定時試射三顆），藏置於台南縣麻豆鎮○○○路莊禮里牌樓旁草叢內。
四、嗣經庚○○之兄戊○○向警陳報曾見癸○○持槍射擊庚○○，經警再次詢問癸○○後，始由鍾某於同年月二十八日凌晨四時三十分許，帶同司法警察前往上開藏
    放地點起出槍彈。庚○○則於同年五月四日向臺灣臺南地方法院檢察署檢察官投
    案，並帶同司法警察至前揭橋墩涵洞內扣得上述槍彈。
五、案經台南縣警察局麻豆分局報請臺灣臺南地方法院檢察署檢察官偵查起訴。
    理  由
壹、程序部分（證據能力部分）：
一、證人壬○○、己○○、戊○○、陳進欉、莊吉王等人於警詢中之供述，因屬被告
    以外之人於審判外之言詞陳述，且證人壬○○、己○○、戊○○經於本院審理時
    接受交互詰問後，亦認並無「具有較可信之特別情況」，依刑事訴訟法第一百五
    十九條第一項、第一百五十九條之二之規定意旨，應認均無證據能力。
二、被告庚○○、癸○○二人於警詢中之陳述，關於對方行為之部分，亦屬被告以外
    之人於審判外之言詞陳述；又其二人於偵查中及本院法官訊問時，所為關於對方
    行為之供述，復未經具結。而其二人於本院審理時接受交互詰問後，亦認其等於
    警詢及偵查中之供述並無「具有較可信之特別情況」，依刑事訴訟法第一百五十
    九條第一項、第一百五十九條之二、第一百五十八條之三及一百五十六條第一項
    之規範意旨，亦應認並無證據能力。至於被告庚○○、癸○○於警詢及偵查中之
    供述，關於陳述自己行為之部分，非屬「被告以外之人之陳述」或「證人之證言
    」，依上述規定，應認為有證據能力。
三、證人丁○○於警詢中之供述，雖屬被告以外之人於審判外之言詞陳述，但該證人
    於本院審理接受交互詰問時，部分供述與警詢中所陳內容不符；且於本院審理時
    之部分陳述顯與事理有違（理由詳後），因認該證人於警詢中所述具有「較可信
    之特別情況」；況因其於警詢中亦敘及曾見被害人陳志全、壬○○中槍倒地後之
    情景，亦屬「為證明犯罪事實存否所必要」之證據，依刑事訴訟法第一百五十九
    條之二之規定，應認為具有證據能力。
四、上述證據以外之供述證據，因被告方面均明確表示同意作為證據，本院審酌該等
    言詞陳述作成時之情況，認為並無不適當採為證據之情形，依刑事訴訟法第一百
    五十九條之五之規定，認均具有證據能力。
貳、實體部分：
一、訊據被告庚○○就於上述時地，持嗣經司法警察在台南縣學甲鎮急水溪宅港橋墩
    涵洞內扣案之手槍及同型子彈，以殺人之故意射擊被害人陳志全及壬○○，致使
    陳志全死亡、壬○○受傷，嗣於脫離丁○○宅之過程中向被告癸○○之方向上空
    射擊子彈等事實均坦承不諱，然否認事先將槍彈藏放於丁○○宅三合院東側桑樹
    下，以及持槍先行射擊被害人壬○○等事實，辯稱：伊於被害人陳志全偕同壬○○到場後，係隨身攜帶槍彈前往丁○○宅之三合院內與被害人陳志全談判，嗣因
    談判之過程中曾經在該樹下小解，故遭誤認為前往樹下取槍云云。訊之被告癸○○固供認於被告庚○○退出丁○○宅三合院後，持槍與被告庚○○在村內道路相
    互射擊，但矢口否認持有伊偕同司法警察前往台南縣麻豆鎮○○○路莊禮里牌樓
    旁草叢內取出之手槍及同型子彈，暨另有開槍射殺庚○○之不確定故意等情，並
    以：伊帶同警察起出之手槍及子彈，乃被害人陳志全中槍倒地後，伊上前檢視陳
    志全傷勢時在陳某前腰褲頭所取出。伊因欲送陳志全等人就醫，然惟恐庚○○埋
    伏於村內道路阻擊，故以取自陳志全腰際之手槍對空及庚○○之方向胡亂射擊（
    未瞄準而漫射），伊並無槍殺庚○○之意思，純粹僅為自衛而開槍云云置辯。
二、經查：
  (一)本件被告庚○○於上述時地，收受已故王為學所交付如主文第一項所示手槍及同
    型子彈十顆，並持之射擊被害人陳志全、壬○○，致陳志全死亡、壬○○受有上
    開傷害，暨其於射殺陳志全等人並退出丁○○宅之後，因聞及被告癸○○持槍對
    其射擊而再向癸○○身處之方向（西方）射擊數發子彈等事實，迭據被告庚○○
    於警詢及偵審中供承不諱，核與同案被告癸○○於本院審理時具結後證述之情節
    大致相符，並與證人壬○○、己○○、丙○○、丁○○、甲○○○等人於警詢或
    偵審中一致證述「陳志全及壬○○係遭庚○○射殺死亡及受傷」之內容吻合。此
    外，復有法務部法醫研究所九十三年六月二十五日九三法醫所醫鑑字第０六三七
    號鑑定書一份（見相驗卷第一八五頁至第一八六頁）、財團法人臺灣基督長老教
    會新樓醫院（麻豆分院）九十三年四月二十七日陳志全診斷證明書一紙（內載陳
    志全經送至該醫院時已無生命跡象，見發查卷第一０七頁）、同上醫院麻豆分院
    九十三年七月二十日新樓麻歷字第九三三一六號函一紙（內載壬○○所受傷勢及
    診療情形，見偵二卷第一四四頁）、台南縣警察局麻豆分局九十三年五月四日扣
    押筆錄一份及起獲庚○○原持有槍枝過程照片十五幀（見偵二卷第四二至五三頁
    ）附卷可稽。並有義大利ＢＥＲＥＴＴＡ廠製八四Ｆ型口徑九ｍｍ制式半自動手
    槍一支（槍枝管制編號0000000000號）及口徑為０‧三八０吋之制式
    子彈一顆（嗣經鑑定時試射）扣案可資佐證。
  (二)司法警察於案發後，在丁○○宅三合院及西側客廳內，採得已擊發之子彈彈殼六
    顆（編號為七至十、十二、十三號證物）、彈頭三顆（編號為十五、十六、十九
    號證物），嗣檢察官會同法醫師解剖被害人陳志全遺體時，在陳志全右胸皮下取
    出彈頭一顆（編號為廿六號證物），有卷附槍擊命案現場測繪圖（以下簡稱測繪
    圖）、現場及解剖時取出彈頭之照片存卷可查（見警卷第九四、一０二至一一一
    頁及偵一卷第五十頁）。該等彈殼、彈頭經與被告庚○○帶同司法警察前往台南
    縣學甲鎮急水溪宅港橋墩涵洞內起獲之手槍一支及子彈一顆併送內政部警政署刑
    事警察局比對後，認：「送鑑貝瑞塔三八０式手槍一枝（槍枝管制編號0000
    000000），認係義大利ＢＥＲＥＴＴＡ廠製八四Ｆ型口徑九ｍｍ制式半自
    動手槍，機械性能良好，可擊發同口徑制式子彈，認具殺傷力；送鑑三八０式制
    式子彈一顆（試射一顆），認係口徑為０‧三八０吋之制式子彈，認具殺傷力。
    比對結果：送鑑手槍試射之彈殼，經與該局九十三年六月二十三日刑鑑字第０
    九三００九五三九八號鑑定書中彈殼（即前述現場採得之彈殼，下同，編號七至
    十、十二、十三）六顆，以比對顯微鏡比對結果，其彈底特徵紋痕均相吻合，認
    均係由送鑑槍枝所擊發。送鑑手槍試射之彈頭，經與同上鑑定書中彈頭（編號
    十五、十六、二六）三顆，以比對顯微鏡比對結果，其來復線特徵紋痕均相吻合
    ，認均係由送鑑槍枝所擊發」，有內政部警政署刑事警察局九十三年七月一日刑
    鑑字第０九三０一０二八八四號槍彈鑑定書在卷足憑（見本院審理卷第五一、五
    二頁）。堪認被害人陳志全與壬○○身體所受槍傷，均係自被告庚○○所持有手
    槍射擊而出之子彈所造成。故被告庚○○前揭非法持有具殺傷力之制式手槍、子
    彈，及槍殺被害人陳志全、壬○○之自白，經核與事實相符，此部分事證已明。
  (三)被告庚○○雖供稱伊係先對被害人陳志全射擊後，再向壬○○開槍射擊云云。然
    查：
  證人壬○○迭於偵審中證稱被告庚○○係先對伊開槍後、而後持槍射擊陳志全，
    再對其射擊等語（見偵二卷第一二二頁、本院審理卷第一七四頁）；證人己○○
    及具結後擔任證人之被告癸○○於本院審理時亦一致證述被告庚○○係先對被害
    人壬○○射擊後，再對陳志全開槍等語（見本院審理卷第二０四、一九七頁）。
    又證人己○○於偵查中係先稱「．．．當我再到庭院中央時，庚○○立刻又回來
    ，沿著東側屋簷下走到中間客廳去，推開紗門，沒有說任何話，『我就聽到槍聲
    了』．．．」等語後，進而陳述「庚○○推開紗門後朝客廳裡開了三槍，又往右
    對著在庭院中的壬○○開了三槍」等語（見相驗卷一二八頁）。故證人己○○初
    次「聽到槍聲」之時，是否亦同時目睹被告庚○○持槍射擊陳志全或壬○○，實
    非無疑。參諸該證人於本院審理時進而明白證述略稱：伊前有聽到二個槍聲，該
    二槍聲之過程伊未目擊，伊認為該等槍聲係射擊壬○○造成之聲響，因為伊抬頭
    就見壬○○逐漸倒在地上．．．伊於警詢及偵查中均證稱先見到被告庚○○射擊
    陳志全，係因警察及檢察官均僅訊以伊所目睹之過程等語（見本院審理卷第一九
    五至一九八頁），尚難認為該證人有證述情節前後矛盾之情形，併予指明。
  被害人陳志全之遺體經法務部法醫研究所所屬法醫解剖鑑定後，發現被害人陳志
    全身上共有三處槍傷，分別係：(1)入口位於左背部，背部第十一及第十二肋骨間
    形成二乘一公分之開口進入體腔內，貫穿身體肝臟右葉、橫隔膜及右肺後，最後
    於右胸離開人體，綜觀整個彈道為由後向前，由左向右，由上朝下。(2)入口位於
    右背腰，子彈由右背腰側高一０一公分右十五公分之表皮進入身體，貫穿肋骨間
    之皮下組織、脊柱、主動脈、橫隔之門脈區、胸腔及第五肋骨間，最後子彈停留
    在高一二０公分右十二公分之皮下組織內（即前述編號二六之彈頭），綜觀整個
    彈道由右向左、由下朝上、由後朝前。(3)子彈與身體接觸之起始點位於左上臂肘
    前窩上，形成三×一公分之擦撞傷，由外向內，由下朝上並由左前胸腔外側進入
    身體，穿過第四與第五肋骨間、左肺上葉、心包膜、右心室，並於右前胸之第七
    、第八肋間處經過高一二一公分右十四‧五公分形成０‧九公分之開口離開身體
    。綜觀整個彈道之走向為由左向右，略為水平、由後向前，上述之傷口並造成心
    臟破裂及體腔大量積血。此有該所九十三年六月二十五日九三法醫所醫鑑字第０
    六三七號鑑定書在卷可按（見相驗卷第一八五頁至第一八六頁）。從上述解剖鑑
    定報告可知，被害人陳志全共受有三處槍傷，其中第(1)(2)處槍傷係子彈從背面進
    入身體，但第(3)處槍傷則係經由前胸左側以略為水平偏後的方向進入陳志全之前
    胸腔，而由右側前胸離開體內，故該第(3)處槍傷並非由陳志全之後側射擊，而係
    由陳志全之左側朝前胸部位射擊。故被告庚○○所供，其係先持槍朝被害人陳志
    全之背部射擊，再於射擊壬○○之後，又對趴臥於地上之陳志全射擊數發子彈（
    即均係朝向陳志全之背部射擊）云云，即與卷存不可變證據不相符合，難憑採信
    。參諸證人壬○○於本院審理提及：陳志全並非身體正面中槍的原因，「可能是
    陳志全看到庚○○開槍，回頭要走的時候中槍」等語（見本院審理卷第一七六頁
    ），益徵前述第(3)處槍傷係被告庚○○持槍朝向被害人陳志全正面射擊時，因陳
    志全見狀作出轉身（或側身）閃避之動作時，子彈從其左前胸進入體內而造成。
  綜合上述各項證據相互勾稽，並參以證人己○○及被告癸○○均證述被告庚○○
    對被害人陳志全射擊後，又有射擊被害人壬○○之情形，已足確認被告庚○○開
    槍射擊之順序係先對被害人壬○○開槍，而後射擊陳志全，轉向壬○○第二次射
    擊後離開現場。
  (四)本件案發後，經台南縣警察局刑警隊鑑識組員警會同該警局所轄麻豆分局成員在
    前揭丁○○宅命案現場進行完整之蒐證、照相，並繪製內容詳盡之測繪圖，此觀
    丁○○宅西側客廳隔間木板後尚能發現彈頭一顆自明（即編號十九之彈頭，見警
    卷第一一一頁照片）。又上述丁○○宅三合院及客廳內外係一封閉之空間，遺漏
    僅因半自動手槍射擊後退彈及拋彈過程中掉落彈殼等重要證物未為發覺之可能性
    甚低，堪認告庚○○身處丁○○宅三合院及西側客廳內因開槍射擊行為後遺留在
    上述現場之彈殼均獲蒐集。至於經射擊而出之彈頭，則因底火爆發後產生之動能
    較強容易四處竄飛而不被發覺，此應屬公眾週知之經驗法則。而依卷附測繪圖所
    示，案發後在丁○○宅三合院及西側客廳內，共採得六顆彈殼（編號分別為七至
    十、十二、十三號），且證人壬○○明確指稱被告庚○○共向伊射擊二次，第一
    次射擊二發子彈，第二次射擊一顆命中膝蓋，故被告庚○○在該處各向被害人陳
    志全、壬○○射擊三顆，合計射擊六發子彈之事實亦堪認定。
  (五)再被告庚○○另供稱伊係身懷槍彈與被害人陳志全談判不成後始拔槍射擊，並未
    先將手槍及子彈藏放於丁○○宅三合院外東側桑樹之下云云。然被告庚○○係於
    被害人陳志全與被告癸○○一同到達丁○○宅之前，先至該處責問丁○○使其與
    陳志全發生嫌隙後先行離去，待陳志全等到場後，再到該處與陳志全商談未成後
    ，先退出三合院外（約一分鐘左右後）再進入三合院內對壬○○開槍等情，已據
    證人己○○、壬○○於偵審中證述明確，核與被告癸○○以證人身份於審理時陳
    述情形相符。故被告庚○○陳稱伊與陳志全商談未洽之後，並未退出西側客廳或
    三合院外，應非實情。參諸證人己○○於偵查中曾敘及被告庚○○與被害人陳志
    全談判後，見及被告庚○○前往三合院東側之桑樹處，隨即見庚○○返抵西側客
    廳附近並聽聞槍聲等語，且被告庚○○亦於偵查中供承曾經站立於該株桑樹下乙
    節（見偵一卷第二三、九五頁），被告庚○○應係先將槍彈藏放於該株桑樹之下
    ，待與陳志全談判破裂後，前往樹下取槍行兇至明。又衡諸常情，無論被告庚○○是否事先藏槍於樹下，其攜槍前往丁○○宅與陳志全談判糾紛之事且未果，心
    情非係憤怒即呈緊張之狀態，豈有心思閒暇暫停小解，故被告庚○○於偵查中辯
    稱伊與陳志全洽談經一段落之後，伊因內急前往桑樹小解云云，殊與經驗法則相
    悖，同難信實。
  (六)證人甲○○○於警詢中證述被告庚○○與被害人陳志全前曾因合資賭博引發糾紛
    ，案發當日被告庚○○復向丁○○提及在前一日遭陳志全掌摑臉頰（見警卷第四
八、四九頁）；證人丙○○及丁○○亦分別於警詢及本院審理時一致證述案發前
    一日，被告庚○○確在丁○○宅因前揭賭博之財務糾紛遭被害人陳志全率眾毆辱
    等語（見警卷第六一頁；本院審理卷第二五九頁）。又證人丁○○雖於本院審理
    時證述：被告庚○○開槍前，伊未曾聽見庚○○與陳志全二人之爭吵聲音，伊在
    偵訊提及聽聞槍聲前所聽到的「爭吵聲」，乃伊與庚○○吵架云云（見本院審理
    卷第二六一頁）。然查，被告庚○○於案發當日，持槍射擊被害人等之前，確曾
    在丁○○宅內與被害人陳志全發生爭吵（口角）之事實，迭據被告庚○○一再陳
    明在卷，核與證人丁○○於警詢及偵查中之證述情節相符，復與在場之證人己○○於本院審理時所證過程吻合（見本院審理卷第一八九頁）。而被告庚○○係於
    被害人陳志全及壬○○到場前，先到丁○○宅內責問丁○○並與莊某發生爭執後
    ，迨陳志全與壬○○到場後，再次前往丁○○宅與陳志全談判乙節，已如前述，
    故被告庚○○先後與「丁○○」及「陳志全」發生爭執係發生於明顯不同之時段
    與場景；況依莊某所證，被告庚○○開槍前伊正在如廁，證人丁○○斷無混淆錯
    認之可能。故證人丁○○於本院審理時證述：未曾聽聞被告庚○○與被害人陳志
    全爭吵，且偵訊時係證稱庚○○開槍前之爭吵係發生於伊與庚○○之間云云，顯
    與事實不相符合，而為避就之詞。故該證人於警詢中之證言，應認有「較可信之
    特別情況」。據上可知，被告庚○○乃因前與被害人陳志全合資賭博引發之糾紛
    ，遭陳志全於案發前一日率眾毆辱，並於案發當日在丁○○宅與陳志全談判未諧
    且發生爭執後，始引發殺意甚明。而其殺人故意，則係開始於與陳志全發生爭執
    後，前往桑樹之下取出預藏之槍彈之時，至於其事前攜槍前往丁○○宅並將槍彈
    藏放於桑樹下之行為，應屬殺人之預備階段，併予敘明。
  (七)綜合上述證據，本判決事實一、二所述被告庚○○部分之犯罪事證已臻明確，其
    犯行洵堪認定。
三、又查：
  (一)被告癸○○於被害人陳志全遭槍殺且被告庚○○退出丁○○宅之三合院後，持手
    槍至村內道路上射擊子彈三發之事實，業據被告癸○○迭於警詢及偵審中供承不
    諱，核與證人戊○○及於本院審理時擔任證人之被告庚○○分別於偵審中所證情
    節大致相符，並有台南縣警察局麻豆分局九十三年四月廿八日扣押筆錄一份及起
    獲癸○○前用以射擊槍枝及所剩子彈過程照片六幀（見相驗卷第十二至十四頁；
    警卷第一二一至一二三頁）附卷可稽。並有美國ＢＥＲＥＴＴＡ廠製九二ＦＳ型
    口徑九ｍｍ制式半自動手槍一支（槍枝管制編號0000000000號）及口
    徑為九ｍｍ之制式子彈五顆（嗣經鑑定時試射三顆）扣案可資佐證。
  (二)司法警察於案發後在村內道路上，採得已擊發之子彈彈殼三顆（編號為一至三號
    證物），並在停放於村內道路之三Ｍ─七五三九號自小客車內，扣得彈頭一顆，
    有卷附測繪圖及村內道路採證照片存卷可查（見警卷第至一０一頁）。該等彈殼
    經與被告庚○○帶同司法警察前往台南縣麻豆鎮○○○路莊禮里牌樓旁草叢內起
    獲之手槍一支及子彈五顆比對後，認：「送鑑貝瑞塔九二制式手槍一枝（槍枝管
    制編號0000000000號），認係美國ＢＥＲＥＴＴＡ廠製九二ＦＳ型口
    徑九ｍｍ制式半自動手槍，機械性能良好，可擊發同口徑制式子彈，認具殺傷力
    。送鑑制式九０子彈五顆（試射三顆），認均係口徑九ｍｍ（九乘十九ｍｍ）之
    制式子彈，認均具殺傷力。比對結果：送鑑彈殼（編號一至三）三顆，經以比
    對顯微鏡比對結果，其彈底特徵紋痕均相吻合，認係由同一槍枝所擊發；又與槍
    枝管制編號0000000000號槍枝試射之彈殼比對之結果，其彈底特徵紋
    痕均相吻合，認均係由該槍枝所擊發」，復有內政部警政署刑事警察局九十三年
    六月二十三日刑鑑字第０九三００九五三九八號槍彈鑑定書附卷足憑（見偵一卷
    第三一頁）。足認前揭村內道路上所採彈殼，均係被告癸○○所執持之手槍射擊
    之子彈退彈時掉落於地上。故被告癸○○前揭在村內道路射擊子彈三顆之供述，
    經核與事實相符，應屬可信。
  (三)被告癸○○雖辯稱上開手槍及子彈並非伊所持有之槍彈，而係於被害人陳志全中
    槍倒地後，自該被害人之前腰取出之物云云。惟查：
  被告癸○○於警詢中係供稱該把手槍，係於被害人陳志全中槍後，「從陳志全身
    上掉出」等語（見警卷第八頁）；嗣於偵查中，則改稱該把槍枝係從陳志全之「
    左腰」拿到等語（見偵二卷第九三頁）；其於審理時翻異前詞，改稱伊自陳志全
    「正面腰際」抽出該把手槍云云，前後所陳之事實不符，已有可疑。
  被告癸○○自承其於被告庚○○退出丁○○宅之三合院後，曾有開啟其所駕駛之
    自小客車車門之動作，且並未發動該部自小客車，復辯稱伊等因急欲將中槍之被
    害人陳志全、壬○○送醫，且伊之自小客車停車位置阻礙其他車輛之通行，故伊
    本來係打算移動該車以利己○○及丁○○等人駕車送被害人急救云云。然：
    (甲)被害人陳志全、壬○○係經在場人己○○及丁○○駕車送醫急救，已據被告癸○○及證人己○○、丁○○一致供明在卷。而被告癸○○亦自承其「沒有移動車
    子」（見本院審理卷第二一０頁），足認被告癸○○原駕駛之自小客車，並未阻
    礙在場人己○○及丁○○所駕汽車離去現場，故證人戊○○於審理時證述被告癸○○所駕之汽車並未阻擋其他車輛之出入等語（見本院審理卷第二七四頁），應
    屬可信。
    (乙)依卷附測繪圖顯示（警卷第九四頁），丁○○宅三合院內至村內道路間，共有
    二處通道，其中圖示理髮店與資源回收桶之間的出口（即警卷第一０一頁照片所
    示之出口，下稱東側出口）依照片所示寬度顯然足供一部自小客車輕易通行。證
    人即住居於該處附近之戊○○於本院審理時亦證述圖示二出口均可供汽車出入通
    行等語（見本院審理卷第二七四頁），被告癸○○陳稱上述東側出口無法供汽車
    出入通行之用，顯與事實不符，自難憑信。
    (丙)證人即駕車護送被害人陳志全之人己○○於本院審理時結證稱：伊在槍擊命案
    發生後，並未要求被告癸○○移動汽車等語（見本院審理卷第二０二頁）；證人
    即駕車護送被害人壬○○之人丁○○亦於本院審理時證述：伊等將壬○○等送醫
    之過程中，並未要求其他人移車等語（見本院審理卷第二六五頁）。益徵被告癸○○所辯因恐其所駕汽車阻擋他車將被害人等送醫故而開啟車門云云為卸責之詞
    ，故被告癸○○開啟車門之原因，並非打算移動其所駕之自小客車以利被害人等
    送醫，而係出於其他之目的，應堪確認。
  證人戊○○於偵訊時結證稱：伊見到癸○○從其所駕駛之自小客車裡拿出一枝槍
    ，追到馬路上對庚○○開槍等語（見相驗卷第一三五頁）；該證人於本院審理時
    則到場具結後證述伊認為被告癸○○係自其車內取槍之原因乃：被告癸○○開、
    關車門之時間甚短，前後約僅十秒，且僅有上半身伸入車內，腳並未上車，伊雖
    不確定癸○○開啟車門時手上有無持槍，但鍾某關車門之後有拉槍機（使子彈上
    膛）之動作等語（見本院審理卷第二七七、二七八頁）。
  本件被告庚○○係先對被害人壬○○開槍射擊，且被告癸○○及被害人陳志全係
    先聽聞槍聲並擬外出查看時，被告庚○○再向陳志全射擊等節，已如前述。故如
    被害人陳志全隨身攜有槍枝，豈有於聽聞槍聲後仍徒手任令被告庚○○狙殺而無
    掏槍警戒防衛之理。
  綜上事證，參以證人丁○○於本院審理時結證稱：被害人陳志全及壬○○於案發
    當日到場時起至伊聽聞槍聲時為止，前後共約十餘分鐘，這段時間伊並未看到陳
    志全身上帶有手槍等語（見本院審理卷第二六八頁）。被告癸○○於被害人陳志
    全等中槍倒地後，開啟其所駕駛之自小客車之目的，應係取出原放置車內之槍彈
    ，已無疑義，其於槍擊案發之前，即持有上述手槍及子彈之事實亦堪認定。
  (四)被告癸○○又辯稱伊於村內道路開槍，其中一槍係對空嗎槍，另二槍亦未朝向被
    告庚○○之身體射擊，伊開槍僅為向庚○○示警以自保安全，並無狙殺庚○○之
    意云云，但：
  證人戊○○及以證人身份接受交互詰問之被告庚○○於本院審理時，分別明確證
    述被告癸○○持槍之手係平舉朝向庚○○射擊，並非對空鳴槍等語（見本院審理
    卷第二七六、二八一頁）。
  被告癸○○於警詢及偵查中就其在村內道路射擊過程之陳述為：「我則還擊一槍
    ．．．我則又還擊了二槍」、「因此我也在馬路上停車棚前朝庚○○開槍．．．
    且向庚○○再開二槍」等語（見警卷第九頁、相驗卷第一三七頁）。依語意而言
    ，似指其朝向庚○○射擊子彈。
  被告癸○○於本院審理時自承伊在村內道路射擊第一槍之時，被告庚○○已然面
    朝東方（背向癸○○）行進至「垃圾子車處」，與伊身處位置相距約六、七十公
    尺等語（見本院審理卷第二一一至二一三頁）。衡情度理，此等距離執持手槍之
    被告庚○○，因係背向被告癸○○前行，且在丁○○宅西側客廳開槍之時並未對
    癸○○行兇，對被告癸○○而言，幾已毫無威脅性，故被告癸○○辯稱伊僅為「
    確定庚○○是否離開」而主動射擊第一發子彈（見本院審理卷第二一二頁），殊
    難置信。再者，依卷附測繪圖所示，自被告癸○○執持之手槍退彈之彈殼三顆，
    係分佈於圖示停車棚及雜貨店前，被告癸○○所供第一顆射擊子彈之編號三彈殼
    ，與嗣後射擊子彈之編號一彈殼，相距逾十公尺以上（編號三彈殼距港仔尾枝十
    號電桿二公尺、編號一彈殼距港尾高分十電桿三．一公尺，上述二電桿中停放之
    三Ｍ─七五三九號自小客車長四．四七公尺，該自小客車距港尾高分十電桿半個
    車身以上，詳見前述測繪圖、現場照片及本院審理卷二四五頁所附該自小客車新
    領牌照登記書），可知被告癸○○係於射擊第一發子彈之後，向東即被告庚○○
    身處地之方向追擊十公尺以上，再射擊第二、三發子彈，依其行進軌跡，顯然並
    非「確認離開」、「自我防衛」，而係「積極地向前為攻擊行為」。
  被告癸○○及庚○○二人均一致供述在村內道路被告癸○○開槍之際，被告庚○○係屈身躲在垃圾子車之後（見本院審理卷第二一六、二一七頁），故被告庚○○應係為避免遭被告癸○○射擊之子彈擊中而為前述動作甚明。而司法警察於案
    發後東向停放於村內道路理髮店前之三Ｍ─七五三九號自小客車車頂，發現一子
    彈射入口（編號四），經勘查該部自小客車後，得悉該車之內後照鏡左側碎裂、
    該內後照鏡碎裂處前方位置之前擋風玻璃碎裂（呈幅射狀裂紋但未貫穿，編號五
    ），並於車內前駕駛座椅上採取彈頭一顆（編號六，上述事證見警卷第九四、九
    七至一００頁）。雖上開在駕駛座上取得之彈頭因來復線特徵紋痕已遭磨損無法
    比對係由何一扣案手槍所發射（見偵一卷第四六頁之編號六彈頭鑑定報告），然
    依前述內後照鏡碎裂處前方之擋風玻璃碎裂但未貫穿之情形；及被告癸○○開槍
    之際，被告庚○○係屈身躲在垃圾子車之後，而該自小客車車高一．四四公尺（
    見本院審理卷二四五頁之該車新領牌照登記書所載），依被告庚○○站立姿勢及
    射擊角度不可能將子彈射入該車車頂等節以觀，上述跡證應係編號六彈頭自前述
    自小客車後方（西側）射入車頂後，彈頭貫穿內後照鏡並往前撞擊前擋風玻璃，
    因未貫穿僅造成玻璃碎裂，彈頭向後反彈掉落於駕駛座椅之上所造成。且該部自
    小客車洽位於編號三之彈殼之前方，故該顆彈頭乃被告癸○○站立於停車棚前編
    號三所示彈殼位置所射擊之子彈彈頭。依此彈道行進方向推斷，已足確認被告癸○○射擊編號三彈殼之子彈時，並非對空鳴槍，而係平舉槍枝並略為朝下之方向
    射擊（始會將子彈自車頂射入車內），其角度對應至於東側屈身躲於垃圾子車後
    之被告庚○○，洽係被告庚○○身體之所在。故被告癸○○確係朝向被告庚○○
    之身體而為射擊行為，至屬明確，證人戊○○及被告庚○○前揭被告癸○○係平
    舉手槍朝向庚○○射擊而非對空鳴槍之證言應屬可信，如此被告癸○○辯稱並無
    槍殺被告庚○○之故意，同難信實。
  (五)綜之上情，參以持槍射擊人體，將使受槍擊人因之發生死亡結果乃公眾週知之生
    活經驗。被告癸○○無故持有手槍及子彈，並於被告庚○○槍殺被害人陳志全等
    之後，前往其座車取槍上膛追擊被告庚○○，並基於殺人之不確定故意射擊庚○○三發子彈之事實，亦堪認定。
四、核被告庚○○之所為，係犯槍砲彈藥刀械管制條例第七條第四項之未經許可持有
    手槍罪、同條例第十二條第四項之未經許可持有子彈罪、刑法第二百七十一條第
    一項之殺人罪（被害人陳志全部分）、及同法條第二項第一項之殺人未遂罪（被
    害人壬○○部分）。被告癸○○之所為，則係犯槍砲彈藥刀械管制條例第七條第
    四項之未經許可持有手槍罪、同條例第十二條第四項之未經許可持有子彈罪、及
    刑法第二百七十一條第二項第一項之殺人未遂罪。被告庚○○雖均向被害人陳志
    全、壬○○各射擊三槍；被告癸○○雖朝向庚○○身體射擊三發子彈，但各係侵
    害同一法益，應均各屬單一殺人行為之接續施行。又本件因無證據證明被告癸○○係分別持有手槍及子彈，且衡之常情，收受並持有他人所交付手槍之同時，通
    常亦附有子彈，應認被告庚○○與癸○○所犯未經許可持有手槍及子彈二罪間，
    均屬一行為觸犯二罪名，應依想像競合犯之例從一重依未經許可持有手槍罪處斷
    。被告庚○○持槍先後射擊殺害被害人陳志全、壬○○之二行為，時間緊接，犯
    罪基本構成要件相同，且侵害二個生命法益，顯係出於概括之犯意為之，為連續
    犯，爰依刑法第五十六條之規定論以一情節較重之殺人既遂罪，但法定刑為死刑
    、無期徒刑部分依法不得加重。被告庚○○、癸○○所犯前述殺人或殺人未遂罪
    ，與其等各自所犯之未經許可持有手槍罪間，犯意各別、罪質各異，行為互殊，
    犯罪構成要件不同，均應分論併罰。爰審酌被告二人各別之素行，及其等均無故
    未經許可持有制式槍彈，對於社會安全之危害非輕；並參酌庚○○雖事前攜槍與
    被害人談判難謂無殺人之預謀，然其行為應與前遭毆辱有所關聯，尚非罪無可逭
    ，故無與社會永遠隔離之必要，但其連續槍殺二人，犯罪手法過於兇殘，仍屬惡
    性重大，惟事後坦承大部份犯行深具悔意。被告癸○○因目睹友人遭殺害始憤而
    持槍行兇，且幸未造成任何具體損害，但犯後一再飾詞狡辯等一切情狀，分別量
    處如主文所示之刑，並就罰金刑部分諭知易服勞役之折算標準，及定其等各別之
    應執行刑，以示儆懲。被告庚○○所宣告無期徒刑部分，則併依刑法第三十七條
    第一項之規定宣告褫奪公權終身。
五、被告庚○○前持有且經扣案之義大利ＢＥＲＥＴＴＡ廠製八四Ｆ型口徑九ｍｍ制
    式半自動手槍一支（槍枝管制編號0000000000號）；及被告癸○○所
    持有並經扣案之美國ＢＥＲＥＴＴＡ廠製九二ＦＳ型口徑九ｍｍ制式半自動手槍
    一支（槍枝管制編號0000000000號）與未經試射之口徑九ｍｍ之制式
    子彈二顆，均屬違禁物，應併依刑法第三十八條第一項第一款宣告沒收。至於被
    告庚○○及癸○○原各別持有但後於送請內政部警政署刑事警察局鑑定過程中經
    試射之子彈共四顆（被告庚○○部分一顆，被告癸○○部分三顆），因經試射使
    該等子彈成為無殺傷力之物而失卻違禁物之性質，不併宣告沒收。
六、本件被告癸○○於九十三年四月廿七日夜間七時二十分至八時許之間，接受台南
    縣警察局麻豆分局所屬司法警察為第一次詢問，是時並未供出其持有手槍、子彈
    ，並憑以向被告庚○○開槍。嗣證人戊○○於同年月廿八日凌晨零時三十分至二
    時二十分接受同單位司法警察詢問，提及見到被告癸○○取槍向庚○○射擊後，
    被告癸○○始於同年月廿八日凌晨四時二十分向該分局投案，並偕同員警於同日
    四時三十分起出手槍及子彈並於同日五時五十分許接受詢問製作筆錄，有前述被
    告癸○○二次警詢筆錄及證人戊○○警詢筆錄在卷可按（見警卷第一至十二、第
    十七至廿三頁），故被告癸○○並非於司法警察得悉其持有槍彈並開槍之前主動
    向警自首。況被告癸○○自始至終均否認該等槍彈原為其所持有，且否認基於殺
    人之不確定故意而開槍，亦難認其有接受裁判之意思，自無從依刑法第六十二條
    前段自首之規定減輕其刑，附此敘明（因被告有無自首非屬應嚴格證明之事項，
    故證人戊○○之警詢筆錄得據為認為有無自首之依據）。
七、公訴意旨又認被告癸○○於上述時間在村內道路對被告庚○○開槍射擊之時，被
    告庚○○亦基於不確定之殺人故意向癸○○射擊一槍，因認此部分被告庚○○亦
    涉犯刑法第二百七十一條第二項第一項之殺人未遂罪嫌。訊據被告庚○○固供承
    於上述時地與被告癸○○互為開槍射擊，但堅決否認有何殺人之意思，並以：伊
    退出丁○○宅之三合院後，向東離去行至村內道路垃圾子車附近時，突聽及槍聲
    及旁人吆喝「快跑」之話語，轉身查看見及癸○○向伊開槍，伊為嚇阻鍾某始而
    向其方向之上方射擊數發子彈（開槍次數記不清），伊並未朝向癸○○之身體開
    槍，亦無殺害癸○○之意思等語，資為抗辯。經查：
  (一)按犯罪事實應依證據認定之，無證據不得認定犯罪事實；又不能證明被告犯罪者
    ，應諭知無罪之判決，刑事訴訟法第一百五十四條第二項、第三百零一條第一項
    分別定有明文。又認定犯罪事實所憑之證據，無論係直接證據或間接證據，其為
    訴訟上之證明，須於通常一般之人均不致有所懷疑，而得確信其為真實之程度者
    ，始得據為有罪之認定，倘其證明尚未達到此一程度，而有合理之懷疑存在，復
    無其他調查途徑可尋，法院即應為無罪之判決，最高法院七十六年臺上字第四九
    八六號判例可資參照。
  (二)被告庚○○於前述射殺被害人陳志全之過程中，有充足之機會與能力一併殺害同
    在現場之被告癸○○而未下手乙節，是為被告庚○○、癸○○二人一致供明之事
    實，故被告庚○○自始即無殺害被告癸○○之意，應堪審認。
  (三)被告癸○○以證人之身分於本院審理時證述：伊第一次開槍時，被告庚○○係面
    向東方在村內道路行走，待聽聞槍聲後，始轉身朝向伊等語（見本院審理卷第二
    一三頁），核與被告庚○○所供：伊係行進間聽聞槍聲後始轉身面對癸○○等語
    相符。是被告庚○○係於被告癸○○開槍後始行面對鍾某，並進而為開槍之舉措
    ，亦堪認定。如此即難排除被告庚○○係基於防衛自己安全之意思而射擊之可能
    。
  (四)雖被告癸○○於審理時以證人之身分另證稱被告庚○○於村內道路之持槍姿勢為
    ：「手平舉與身體約九十度，槍口向著我的方向」等語（見本院審理卷第二一五
    頁）。然被告庚○○此等「持槍動作」，是否即等於「開槍時之角度」、抑或僅
    係平舉手槍指向癸○○而圖嚇阻鍾某，實際上並未於該等姿勢擊發子彈，則尚難
    自被告癸○○前揭證詞獲得確認。再者，被告癸○○係被害人陳志全之友人，就
    親誼關係而論，與被害人陳志全較為親近，與被告庚○○較為對立。況該二被告
    間復有於村內道路互為射擊之作為，益見該二人彼此間並非全無嫌隙立場客觀之
    人。本件司法警察於案發後，並未在村內道路附近發現足以認定被告庚○○係朝
    向癸○○身體開槍射擊之彈痕，復無其他直接或間接證據堪以確認被告庚○○開
    槍射擊之標的即為被告癸○○之身體，尚難單憑關係對立之癸○○所為前揭不利
    於被告庚○○之指證，即遽認被告庚○○係基於殺人之不確定故意而瞄向癸○○
    身體開槍。揆諸前揭刑事訴訟法規定及最高法院判例意旨之說明，應依罪疑唯輕
    之採證原則認定被告庚○○係出於防衛自己安全及嚇阻之意思而向上空開槍，故
    庚○○於村內道路開槍之行為，應認欠缺殺人未遂罪之構成要件故意。
  (五)被告庚○○既係基於嚇阻之意思而向癸○○之方向上空開槍（西向），其開槍行
    為或認可能該當於刑法第三百零五條之恐嚇危害安全罪。然查被告庚○○於脫離
    丁○○宅三合院後，其殺人之犯罪行為已然終止。質言之，被告庚○○於行進於
    村內道路之時，係非預備或著手於犯罪之人。故其於見聞被告癸○○向其開槍後
    ，轉身朝向癸○○站立之方向上空開槍以圖嚇阻並自我防衛安全，是為刑法第二
    十三條所示之正當防衛之行為，應屬不罰之列。況被告庚○○並未朝向被告癸○○之身體射擊，故其行為亦未達過當之程度，併予指明。
  (六)綜上論述，此部分公訴事實應屬不能證明被告庚○○犯罪，然公訴意旨既認為此
    部分與前揭被告庚○○經論罪科刑之連續殺人部分，亦存有連續犯之裁判上一罪
    關係，爰不另為無罪判決之諭知。
八、末查被告庚○○於本院審理時一再供稱不清楚其在村內道路射擊幾發子彈，被告
    癸○○以證人身份證述：「（在路上他的開槍有幾波？）從頭到尾都有聽到槍聲
    ，我不確定」等語（見本院審理卷第二一五頁），足認被告庚○○於村內道路垃
    圾子車附近並非僅向西面射擊一發子彈，公訴意旨認被告庚○○當時僅射擊一發
    子彈，與事實亦有未合。參酌被告庚○○供稱其自王為學處收受十發子彈，扣除
    在丁○○宅內射擊六顆、及另剩一發子彈，應可推認被告庚○○在村內道路共射
    擊三發子彈，亦附此說明。
據上論斷，應依刑事訴訟法第二百九十九條第一項前段，槍砲彈藥刀械管制條例第七
條第四項、第十二條第四項，刑法第十一條前段、第五十六條、第二百七十一條第一
項、第二項、第五十五條、第三十七條第一項、第四十二條第三項、第五十一條第四
款、第五款、第三十八條第一項第一款，判決如主文。
本案經檢察官辛○○到庭執行職務
中      華      民      國      九十三      年     十一    月    十二   日
                                  臺灣臺南地方法院刑事第三庭
                                      審判長法  官  陳欽賢
                                            法  官  黃光進
                                            法  官  莊玉熙
右正本證明與原本無異。
如不服本判決，應於判決送達後十日內向本院提出上訴狀( 應附繕本 )。
被告庚○○所處無期徒刑部分應依職權送上訴。
                                            書記官  何小玉
中      華      民      國      九十三      年     十一    月    十五   日
附錄法條：
槍砲彈藥刀械管制條例第七條第四項
  未經許可，持有、寄藏或意圖販賣而陳列第一項所列槍砲、彈藥者，處五年以上有
  期徒刑，併科新台幣一千萬元以下罰金。
槍砲彈藥刀械管制條例第十二條第四項
  未經許可，持有、寄藏或意圖販賣而陳列子彈者，處五年以下有期徒刑，併科新台
  幣三百萬元以下罰金。
刑法第二百七十一條第一項、第二項
 (普通殺人罪)
  殺人者，處死刑、無期徒刑或十年以上有期徒刑。
  前項之未遂犯罰之。
